臺灣臺北地方法院刑事判決　　　　　　　　　　　　九十三年度易字第一二二五號
　　公　訴　人　臺灣臺北地方法院檢察署檢察官
　　被　　　告　乙○○
右列被告因偽造文書案件，經檢察官聲請以簡易判決處刑（九十三年度速偵字第二０
四號），本院改依通常程序審理，嗣於本院準備程序進行中，被告先就被訴事實為有
罪之陳述，經裁定進行簡式審判程序，判決如左：
    主  文
乙○○共同行使偽造私文書，足以生損害於公眾及他人，處有期徒刑伍月，如易科罰
金，以參佰元折算壹日。緩刑貳年。扣案偽造之「甲○○○」國民
（機）車駕駛人審驗暨各項異動登記書」上偽造之「甲○○○」署押壹枚均沒收之。
    事  實
一、乙○○因一時失業，生活困難，於民國九十三年七月間某日，見跳蚤雜誌內容刊
    登有賺取金錢之機會，乃撥打雜誌上所記載之電話號碼，與某姓名年籍不詳之成
    年女子取得聯繫後，即與該名女子共同基於行使偽造特種文書之犯意聯絡，先於
    同年七月上旬某日，由乙○○交付相片四張予該名女子，經該名女子以將乙○○
    之相片黏貼於其所偽造之「甲○○○」國民
    民
    交付予乙○○，擬由乙○○持以向監理機關冒名申請補發「甲○○○」名義之重
    型機車駕駛執照，並約定事成之後，乙○○可獲得新台幣（下同）一千元之酬勞
    ，後因乙○○心中恐懼，乃以二百元之代價，將前開偽造之國民
    情之監理代辦人吳佳娟持之前往臺北市○○路○段二一號之臺北市監理處，代辦
    補發重型機車駕駛執照，由不知情之吳佳娟在「汽（機）車駕駛人審驗暨各項異
    動登記書」上偽造「甲○○○」之署押一枚，並虛偽填載駕駛類別、申請項目為
    「遺失」換照等欄位後，連同前揭偽造之國民
    使之，均足以生損害於甲○○○本人、監理機關對於駕駛執照管理之正確性、及
    戶政機關關於戶政資料管理之正確性。嗣臺北市監理處人員鍾宗龍於承辦上開申
    請案件時，核對前揭偽造之身分證上所記載之
    地址不符，發覺有異，乃報警循線查獲上情，並扣得上開偽造之國民
    。
二、案經臺北市政府警察局松山分局移請臺灣臺北地方法院檢察署檢察官偵查起訴，
    嗣於本院準備程序進行中，被告先就被訴事實為有罪之陳述，經裁定進行簡式審
    判程序。
    理  由
一、右揭事實，業據被告乙○○迭於警訊、偵查及本院審理中供承不諱（參見偵查卷
    四至六頁、十九至二一頁及本院準備程序筆錄），並經證人鍾宗隆於警詢中證述
    甚詳（參見偵查卷第七至八頁），此外，復有扣案貼有被告照片之「甲○○○」
    可稽（參見偵查卷第十三頁），而扣案之國民
    警察局鑑定結果，確屬偽造之國民
    鑑字第九三Ｏ一七五八三五號鑑驗通知書一份附卷可憑，足徵被告前揭任意性之
    自白與事實相符，堪以採信。本件事證明確，被告上開犯行堪以認定，應予依法
    論科。
二、按被告乙○○透過真實姓名年籍資料不詳之成年女子，將其照片換貼在偽造之甲
    ○○○
    車駕駛人審驗暨各項異動登記書」，足令他人誤認被告係甲○○○本人，不僅妨
    害監理機關核發駕駛執照之正確性、及影響戶政機關管理戶政資料，且有令甲○
    ○○受不利益之虞，自足生損害於甲○○○、監理機關對於駕駛執照管理之正確
    性及戶政機關對於戶政資料管理之正確性。核被告上開所為，係犯刑法第二百十
    六條、第二百十條之行使偽造私文書罪、及第二百十六條、第二百十二條之行使
    偽造特種文書罪。被告偽造署押之行為，為偽造私文書之部分行為，又其偽造身
    分證及汽（機）車駕駛人審驗暨各項異動登記書後，復持以向監理機關人員行使
    ，偽造之低度行為為行使之高度行為所吸收，均不另論罪。被告與該姓名年籍均
    不詳之成年女子間，有犯意之聯絡及行為分擔，皆為共同正犯；被告利用不知情
    之代辦人吳佳娟為偽造署押、行使偽造私文書及行使偽造特種文書之犯行，屬間
    接正犯。又被告前揭行使偽造特種文書、及行使偽造私文書之犯行間，有方法結
    果之牽連關係，應依刑法第五十五條之規定，從一重論以行使偽造私文書罪處斷
    ；又公訴人於補充理由書中漏未論及被告為共同正犯部分，稍有未恰，應予補充
    。爰審酌被告前無犯罪前科，素行良好（有臺灣高等法院被告全國前案紀錄表可
    參），及其犯罪動機、目的係因一時失業，欠缺經濟來源所致、犯罪手段、智識
    程度、犯罪情節尚非嚴重、生活狀況、犯罪所生之危害程度、犯後坦承犯行，頗
    知悔悟等一切情狀，量處如主文所示之刑，並諭知易科罰金之折算標準，以示懲
    儆。末查，被告並無前科，有前開紀錄表一份可考，其因一時失慮，偶罹刑典，
    且本次犯罪並無利得，事後已坦承犯行，深具悔意，經此刑之宣告後，應知警惕
    而無再犯之虞，本院因認暫不執行其刑為當，爰予宣告緩刑二年，用啟自新。扣
    案偽造之甲○○○國民
    承在卷，依刑法第三十八條第一項第二款規定宣告沒收。另「汽（機）車駕駛人
    審驗暨各項異動登記書」上偽造之甲○○○署押一枚，應依刑法第二百十九條之
    規定，併予宣告沒收之。至申請書，雖係供犯罪所用之物，惟已經被告提出於臺
    北市立監理處行使，應非屬被告所有之文書，爰不為沒收之諭知。
據上論斷，應依刑事訴訟法第四百五十二條、第二百七十三條之一第一項、第二百九
十九條第一項前段、刑法第二十八條、第二百十六條、第二百十條、第二百十二條、
第五十五條、第四十一條第一項第二款、第七十四條第一款、第二百十九條，罰金罰
鍰提高標準條例第一條前段、第二條，判決如主文。
本案經檢察官張智堯到庭執行職
中    華    民    國      九十三    年      十      月      二十九      日
                                    臺灣臺北地方法院刑事第十三庭
                                        法  官 吳佳薇
右正本證明與原本無異。
如不服本判決，應於判決送達後十日內向本院提出上訴狀（應抄附繕本）。告訴人或
被害人如對於本判決不服者，應具備理由請求檢察官上訴，其上訴期間之計算係以檢
察官收受判決正本之日期為準。
中　　　華　　　民　　　國　　九十三　　年　　 十一 　　月　　　一　　　日
                                          書記官 潘文賢
附錄本案論罪科刑法條全文：
刑法第二百十六條、第二百十二條
刑法第二百十六條
行使第二百十條至第二百十五條之文書者，依偽造、變造文書或登載不實事項或使登
載不實事項之規定處斷。
刑法第二百十二條
偽造、變造護照、旅券、免許證、特許證及關於品行、能力、服務或其他相類之證書
、介紹書，足以生損害於公眾或他人者，處一年以下有期徒刑、拘役或三百元以下罰
金。
刑法第二百一十條
偽造、變造私文書，足以生損害於公眾或他人者，處五年以下有期徒刑。
